【裁判字號】    97,家聲,782
【裁判日期】    980217
【裁判案由】    指定遺囑執行人
【裁判全文】
臺灣臺北地方法院民事裁定             97年度家聲字第782號
    聲  請  人  甲○○
                            弄.
    非訟代理人  張究安律師
    相  對  人  乙○○
上列聲請人聲請指定段豫之遺囑執行人事件，本院裁定如下：
    主  文
聲請駁回。
聲請費用由聲請人負擔。
    理  由
一、聲請意旨略以: 被繼承人段豫於生前預立代筆遺囑，指定乙
    ○○代書為遺囑執行人，惟遺囑執行人乙○○代書表示不願
    意再繼續擔任被繼承人之遺囑執行人，該遺囑即因其辭任已
    無法繼續執行，茲因本件無民法第1131條所列親屬會議成員
    ，爰依民法第1218條、第1129條、第1132條第2 項之規定聲
    請指定張究安律師為被繼承人段豫之遺囑執行人，並提出遺
    囑影本、存證信函影本、繼承系統表、繼承人之戶籍謄本等
    件為證。
二、按遺囑執行人怠於執行職務，或有其他重大事由時，利害關
    係人，得請求親屬會議改選他人；其由法院指定者，得聲請
    法院另行指定，民法第1218條定有明文。
三、次按親屬會議會員，應就被繼承人之下列親屬與順序定之：
    （一）直系血親尊親屬。（二）三親等內旁系血親尊親屬。
    （三）四親等內之同輩血親。前項同一順序之人，以親等近
    者為先；親等同者，以同居親屬為先，無同居親屬者，以年
    長者為先。依前二項順序所定之親屬會議會員，不能出席會
    議或難於出席時，由次順序之親屬充任之；又無前條規定之
    親屬，或親屬不足法定人數時，法院得因有召集權人之聲請
    ，於其他親屬中指定之。親屬會議不能召開或召開有困難時
    ，依法應經親屬會議處理之事項，由有召集權人聲請法院處
    理之。親屬會議經召開而不為或不能決議時，亦同；親屬會
    議以會員五人組織之，民法第1131條、第1132條、第1130條
    亦有明文。
四、經查，聲請人主張之事實，固據其提出被繼承人除戶戶籍謄
    本、被繼承人段豫遺囑、被繼承人之第一順位繼承人之戶籍
    謄本、繼承系統表、原遺囑執行人乙○○向各繼承人辭職之
    存證信函等件為證，惟依聲請人提出之繼承系統表及各繼承
    人之戶籍謄本所示，被繼承人仍有第一順位繼承人段華昭、
    甲○○、段星昭、段美昭、段英昭、陳段菲昭，是被繼承人
    縱無法定親屬會議成員，仍得聲請法院於其他親屬中指定親
    屬會議成員，再召開親屬會議以改選被繼承人之遺囑執行人
    。倘該親屬會議不能召開或召開有困難時，或親屬會議經召
    開而不為或不能決議時，聲請人始得聲請法院改選遺囑執行
    人。聲請人逕向本院聲請指定張究安律師為被繼承人遺囑執
    行人，於法不合，應予駁回。
五、依非訟事件法第21條第1 項前段，裁定如主文。
中    華    民    國    98    年    2     月    17    日
                    家事法庭法    官  彭南元
以上正本係照原本作成。
如對本裁定抗告須於裁定送達後10日內向本院提出抗告狀，並應
繳納抗告費新台幣壹仟元。
中    華    民    國    98    年    2     月    17    日
                            書 記 官  尹遜言


司法院資訊處製作；財團法人民間司法改革基金會備份。
